【裁判字號】    90,上易,519
【裁判日期】    900427
【裁判案由】    毀損
【裁判全文】
臺灣高等法院高雄分院刑事判決    九十年度上易字第五一九號
    上  訴  人  臺灣高雄地方法院檢察署檢察官
    被      告  甲○○
右上訴人因被告毀損案件，不服臺灣高雄地方法院八十九年度易字第四二八六號中華
民國九十年一月十一日第一審判決（起訴案號：臺灣高雄地方法院檢察署八十九年度
調偵字第二三九號），提起上訴，本院判決如左：
    主  文
原判決撤銷。
甲○○毀損他人汽車之前車燈、擋風玻璃及保險桿，足以生損害於他人，處拘役伍拾
日，如易科罰金，以佰元折算壹日。
    事  實
一、甲○○於民國八十九年五月五日下午七時三十五分許，駕駛ＸＦ─０００一號自
    小客車，在高雄市○○○路衛武營區大門口前，因乙○○所駕駛ＸＱ─七七三五
    號自小客車自後追撞前車，前車再撞及甲○○之小客車，雙方發生爭執，因乙○
    ○拒絕賠償，駕車離去，甲○○心生不滿駕駛其自小客車，一路尾隨乙○○所駕
    駛之自小客車，同日下午七時四十五分許，由東向西同向行經高雄市苓雅區○○
    ○路國際商工交岔路口時，乙○○放慢車速準備停車，甲○○基於毀損之犯意，
    由右側慢車道先將小客車切入乙○○所行駛之快車道，再故意倒車撞擊已停車之
    乙○○所駕駛之上開汽車，致該車前車燈、擋風玻璃及保險桿受損，足以生損害
    於乙○○。
二、案經乙○○訴由高雄市政府警察局苓雅分局報請台灣高雄地方法院檢察署檢察官
    偵查起訴。
    理  由
一、訊據被告甲○○矢口否認有上開毀損犯行，辯稱：當天在衛武營前雙方因追撞車
    禍發生不愉快，告訴人乙○○要伊賠償，伊不同意就駕車離去，行經三多路國際
    商工前，伊切入告訴人車道，告訴人即開車再度追撞伊車子，伊未倒車撞告訴人
    所駕之車輛云云。經查，右開犯罪事實，業據告訴人於警、偵訊、原審及本院審
    理時指訴：發生本件事故之前，是因為有三輛車子在衛武營前追撞，被告是第一
    輛車，伊是第三輛車，被告要求伊賠償，伊認連環追撞，後車賠前車，一台賠一
    台，伊不願意就走了，被告即開車尾隨，在高雄市苓雅區○○○路國際商工交岔
    路口時，伊放慢車速準備停車，被告自慢車道切入再倒車撞伊車子，致前車燈、
    擋風玻璃及保險桿損壞等情甚詳，並有道路交通事故調查報告表、談話記錄表、
    及照片七幀附卷可稽，且告訴人與被告均稱：是在停紅燈之靜止狀態，遭對方碰
    撞；且被告於本院並自承兩車撞擊後伊小客車向前衝移動，告訴人稱兩車碰撞後
    其小客車向後移動。則依雙方供述兩車行進方向、碰撞及車損情形綜合研判，如
    本件車禍在靜止中，由告訴人自後追撞被告，被告小客車並在前衝移動，車輛碎
    片依運動定律及慣性原理，應掉落在告訴人汽車下；反之，若由被告倒車撞擊告
    訴人，則應掉落於被告汽車下。而依證人即現場處理員警傅振亞於偵訊證述：「
    碎片在兩車中間及前方車子（被告汽車）下面，而後方車子（告訴人汽車）下面
    沒有碎片」等語，足認本件車禍係由被告故意倒車撞擊告訴人之小客車無訛。況
    如係被告二次遭告訴人追撞，依一般常情，應係被告主動報案請求賠償，何以被
    告均未要求賠償？益見被告所辯無非卸責之詞，不足採信。本件事證明確，被告
    上開毀損犯行，堪已認定。
二、核被告甲○○所為，係犯刑法第三百五十四條之毀損罪。原審以(一)告訴人與其妻
    沈素蓉就事故發生時二車間距離供述不一，真實性非無疑義；(二)肇事路段當時往
    來車輛頻繁，車輛間距離衡情不會太長，被告駕車切入告訴人所駕車輛之前已屬
    不易，更遑論切入後立即故意倒車狀告訴人之汽車；(三)被告果真欲毀損告訴人之
    車輛，大可由後追撞，造成未保持安全距離之假象，即可達毀損目的，又因無法
    證明其係故意追撞而免除毀損刑責，何需大費周章自前方切入於告訴人車輛之前
    再倒車撞告訴人車輛等情，而認被告並無上開毀損犯行，諭知被告無罪，固非無
    見，惟查：(一)告訴人於原審指稱：當時與前車距離五至十公尺等詞（見原審卷第
    十二頁）；證人即告訴人之妻沈素蓉先於偵訊證稱：「我們正準備停車，與前面
    的車有很大的距離，被告突然開到我前面，倒退撞我們的車」等語（見偵卷第十
    一頁），嗣於原審證稱：距離前車正好有一個車子的距離等語（見原審卷第十四
    頁），二人就二車間距雖略有出入，然一般人本難以目測準確說出距離為何，且
    自小客車長度在四公尺以上，告訴人與其妻所述距離，均足容納一輛自小客車，
    即難以稍有不合而認其言為虛，況車間距離實際為何，亦非判斷本案由誰造成之
    觀察重點。(二)肇事路段車流量多寡與車輛間距為何，皆會因時間之不同而隨時有
    變化，未可一概而論，且被告就開車切入告訴人車前並無爭執，被告既能切入告
    訴人車前，則倒車撞擊後車亦非不能為，原審認被告切入及倒車不易，顯有誤會
    。(三)原審認被告可藉由追撞告訴人車輛達毀損目的，並製造未保持安全距離之假
    象以脫免刑責，然被告果為此舉，仍須負民事賠償責任，且己方車頭重要機件必
    然受創，並非全然無損；若倒車撞擊告訴人車頭，既可將自己損害減至最低，又
    可達毀損目的，並造成後車追撞假象，脫免刑責，並要求告訴人負民事賠償責任
    ，權衡二者利害，原審前開認定，自有未洽。檢察官上訴意旨指摘原審判決不當
    ，為有理由，自應由本院撤銷改判。爰審酌被告不顧告訴人車上尚有家人同行，
    任意製造事端，造成告訴人之損失，不尋求民刑事途徑解決前次車禍爭端，犯後
    未坦承犯行，態度尚佳，迄今未與告訴人達成民事和解等一切情狀，量處如主文
    第二項所示之刑，並諭知易科罰金之折算標準。
據上論結，應依刑事訴訟法第三百六十九條第一項前段、第三百六十四條、第二百九
十九條第一項前段，刑法第三百五十四條、修正後第四十一條第一項，罰金罰鍰提高
標準條例第一條、第二條，判決如主文。
本案經檢察官朱文彬到庭執行職務。
中    華    民    國      九十      年       四       月   二十七   日
                              臺灣高等法院高雄分院刑事第一庭
                                  審判長法官  翁慶珍
                                        法官  李春昌
                                        法官  周賢銳
右正本證明與原本無異。
不得上訴。
                                      書記官  黃琳群
中    華    民    國      九十      年       四       月    三十    日
本案論罪科刑法條
刑法第三百五十四條：
毀棄、損壞前二條以外之他人之物，或致令不堪用，足以損害於公眾或他人者，處二
年以下有期徒刑、拘役或五百元以下罰金。
                                                                        Ｄ


司法院資訊處製作；財團法人民間司法改革基金會備份。
